臺灣臺東地方法院民事判決　九十一年度家訴字第一七號
　　原　　　告　甲○○
　　被　　　告　己○○
　　　　　　　　丙○○
　　　　　　　　庚○○○
　　　　　　　　丁○○
　　　　　　　　戊○○
　　兼
　　訴訟代理人
右當事人間請求確認繼承權存在事件，本院判決如左：
    主    文
確認原告對王本之遺產有繼承權存在。
訴訟費用由被告負擔。
    事    實
一、原告方面：
  (一)聲明：如主文所示。
  (二)陳述：按被告乙○○○為被繼承人王本之妻，其餘被告與原告均為被繼承人之子
    女。被繼承人係於民國（下同）九十年六月十五日死亡，依民法第一千一百三十
    八條規定，其遺產由被繼承人之配偶與子女共同繼承，由於原告為獨子，為王家
    宗祠之所在，而被告庚○○○、己○○、丙○○、丁○○、戊○○，均係嫁為人
    婦之女兒，為此眾姊妹等與被告乙○○○商議，由彼等拋棄遺產之繼承，而便之
    全部歸由被告乙○○○及原告繼承。故乃將繼承文件與資料，委請紀信煌代書辦
    理拋棄繼承手續。惟紀信煌因代書業務繁忙，將「全部女兒」拋棄繼承，誤為「
    全部子女」拋棄繼承，以致原告在代書錯誤之作業下喪失繼承權，其有違當初之
    本意並損害原告權益至為明顯，由於拋棄繼承之手續，係為非訟事件，無權審酌
    實體，為此乃提起本訴，並於九十一年四月十五日具狀聲明異議，意在撤銷有關
    原告拋棄繼承之意思表示，爰訴請判決原告對被繼承人之遺產有繼承權存在。
  (三)提出戶籍謄本、繼承系統表、本院九十年繼字第五八號拋棄繼承案件准予備查通
    知書影本為證。
二、被告方面：
　(一)聲明：同意原告之訴。
　(二)陳述：自認原告主張之事實。
三、本院依職權調閱本院九十年繼字第五八號拋棄繼承權事件卷宗。
    理    由
一、原告主張：其父王本即被繼承人於九十年六月十五日死亡，被告乙○○○為被繼
    承人之配偶，原告及被告庚○○○、己○○、丙○○、丁○○、戊○○係被繼承
    人之子女，均為法定繼承人，茲將相關資料委請紀信煌辦理被告庚○○○、己○○、丙○○、丁○○、戊○○向本院為拋棄繼承之聲請。詎受任代書竟因作業疏
    失，竟將原告同列為拋棄繼承人，並經本院以九十年繼字第五八號拋棄繼承權事
    件，於九十年八月二十三日通知淮予備查在案等情，業經提出戶籍謄本、繼承系
    統表、准予備查通知書影本為證，復為被告所自認（分別見本院九十一年三月二
    十二日、六月十一日準備程序筆錄，同年八月六日、十二月十六日言詞辯論），
    核與證人紀信煌即上開拋棄繼承意思表示之傳達人結證述：「原告要我聲請拋棄
    繼承的時候，告訴我拋棄繼承人是全部的女兒，但是我那時候，工作比較忙，我
    一時疏忽，誤將拋棄繼承人聲請為全部的子女」等語相符，（見本院九十一年十
    二月二十六日言詞辯論）並經本院依職權調閱本院九十年繼字第五八號拋棄繼承
    權事件卷宗查閱屬實。是原告主張之事實，應堪採信。
二、按意思表示之內容有錯誤，或表意人若知其事情即不為意思表示者，表意人得將
    其意思表示撤銷之。但以其錯誤或不知事情，非由表意人自己之過失者為限。當
    事人之資格或物之性質，若交易上認為重要者，其錯誤，視為意思表示內容之錯
    誤；意思表示，因傳達人或傳達機關傳達不實者，得比照前條之規定，撤銷之；
    前二條之撤銷權，自意思表示後，經過一年而消滅，亦為民法第八十八條、第八
    十九條及九十條所明定。而上開條項之規定於「拋棄繼承」之意思表示亦應有適
    用，是「拋棄繼承」之意思表示，如有錯誤自得依該條項之規定撤銷之。查：原
    告拋棄繼承之意思表示因傳達人傳達不實等情，已如前述。而本院以九十年度繼
    字第五八號拋棄繼承案件，於九十年八月二十三日發文通知聲請拋棄繼承人甲○○、庚○○○、己○○、丙○○、丁○○、戊○○對被繼承人聲請拋棄繼承事件
    為准予備查，並於九十年九月七日送達於送達代收人紀信煌在案。原告於九十一
    年一月八日起訴請求確認對被繼承人有繼承權存在，復於九十一年四月五日以紀
    信煌聲請傳達拋棄繼承之意思表示傳達不實而具狀聲明異議，並撤銷原告部分拋
    棄繼承錯誤之意思表示等情，有該准予備查通知書、送達證書回證附上開卷宗可
    稽。是依上開條文之規定，原告於法定期間內已為撤銷其拋棄繼承錯誤之意思表
    示。
三、綜上所述，原告於發現承辦代書作業疏忽誤為拋棄繼承之意思表示後，於期限內
    即向本院撤銷傳達人不實傳達之意思表示，應為可採。是其請求確認對被繼承人
    之遺產有繼承權存在，為有理由，應予准許，爰判決如主文項所示。
四、據上論結：本件原告之訴為有理由，依民事訴訟法第七十八條，判決如主文。中
中　　　華　　　　民　　　國　　九十一　　年　　十二　　月　　三十一　　日
                                    臺灣臺東地方院法院民事庭
~B法　　　官　陳兆翔
右為正本係照原本作成
如對本判決上訴須於判決送達後廿日內向本院提出上訴狀
中　　　華　　　　民　　　國　　九十一　　年　　十二　　月　　三十一　　日
~B法院書記官　林建成
